臺灣臺中地方法院刑事判決　　　　　　　　　　　　　　九十四年度訴字第八二號
　　公　訴　人　臺灣臺中地方法院檢察署檢察官
　　被　　　告　甲○○
右列被告因偽造文書等案件，經檢察官提起公訴（九十三年度偵字第九八七一號），
被告於準備程序中就被訴事實為有罪之陳述，受命法官於聽取當事人之意見後，本院
合議庭裁定改由受命法官獨任以簡式審判程序審理，判決如左：
    主  文
甲○○連續行使偽造私文書，足以生損害於他人，處有期徒刑玖月。在如附表編號一
號至八號所示之行動電話申請書簽章欄上偽造之「乙○○」署名、指印、印文、偽造
之「乙○○」印章壹顆、在合作金庫西臺中分行帳號為0000000000000
號帳戶之開戶申請書簽章欄與印鑑卡上偽造之「乙○○」署押、印文及扣案之合作金
庫西臺中分行帳號為0000000000000號帳戶提款卡一張，均沒收。
    事  實
一、甲○○於民國（下同）九十一年三月十二日，在臺中縣沙鹿鎮之靜宜大學圖書館
    內，徒手竊得乙○○皮包一只後（皮包內含乙○○之身分證等證件，竊盜部分業
    經臺灣高等法院臺中分院以九十三年度上易字第六四三號判決確定，非本案審理
    範圍），因見報紙廣告，而與姓名年籍均不詳之二名成年男子聯絡，約定甲○○
    每出售一個行動電話門號，可獲得新臺幣（下同）一千至一千五百元不等之報酬
    。旋甲○○即起意基於行使偽造私文書之概括犯意、意圖為自己不法所有之概括
    犯意（無證據證明上開二成年男子知悉甲○○所出售之行動電話電話門號係甲○
    ○冒名申請詐欺取得）及與上述二名姓名不詳之成年男子共同基於獲取免費撥打
    行動電話之不法利益之概括犯意聯絡，為下列行為：（一）甲○○未經乙○○同
    意、授權，即於九十一年三月十二日，至臺中市○○路附近之刻印店，委託不知
    情之成年刻印人員偽造「乙○○」之印章一顆，旋於同日下午持上開偽刻之「乙
    ○○」印章一顆，至合作金庫西臺中分行（下稱合庫西臺中分行），申請設立帳
    號0000000000000號帳戶，並在開戶申請書簽章欄及印鑑卡上偽造
    「乙○○」之署押及以前開偽刻之「乙○○」印章偽造「乙○○」印文，而偽造
    開戶申請書及印鑑卡之私文書後，並同時持以行使交予不知情之合庫西臺中分行
    承辦人員，而順利取得上開帳戶之存摺及提款卡，足以生損害於乙○○及合庫西
    臺中分行。（二）甲○○並於同日（即九十一年三月十二日），即冒乙○○之名
    填寫行動電話申請書，先後至如附表編號一至八號所示之電信（訊）公司特約中
    心或營運處申請行動電話門號，並先後在如附表編號一至八號所示各行動電話門
    號申請書之簽章欄內，偽造「乙○○」之署名、指印，且以上開偽造之「乙○○
    」印章一顆，在如附表編號七號所示申請書上偽造「乙○○」印文一枚，用以連
    續偽造如附表編號一至八號所示之行動電話門號申請書各一份，待偽造各該申請
    書完成後，旋即持以行使各該行動電話申請書交予各該特約中心或營運處不知情
    之承辦人員，並使如附表編號一至七號所示不知情之特約中心人員，持之交予如
    附表編號一至七號所示之電信（訊）公司，以此向如附表編號一至八號所示之電
    信（訊）公司申請附表所示之行動電話門號，使附表編號一至八號所示之電信（
    訊）公司人員陷於錯誤，誤認係乙○○申請使用該等行動電話門號，而核發如附
    表編號一至八號所示行動電話門號之ＳＩＭ卡各一枚予甲○○，足以生損害於乙
    ○○及如附表編號一至八號所示之電信（訊）公司。之後，即或由甲○○前往領
    取轉交或由上開二名成年男子領取，而使該二名成年男子取得如附表編號一至八
    號所示電信（訊）公司所交付之行動電話ＳＩＭ卡，甲○○並先取得報酬計三千
    餘元。嗣上開姓名不詳之成年男子取得如附表編號一至八號所示行動電話ＳＩＭ
    卡計八張後，即連續撥打通話且不繳納電話費，而如附表編號一至八號所示之電
    信（訊）公司因誤認該等行動電話門號係乙○○所申請，遂依契約提供通信服務
    ，並將通話費記在乙○○帳下。嗣因黃俊接獲東信電訊股份有限公司等電信（訊
    ）公司通知欠繳電話費，乙○○始知悉遭人冒名申請門號並報警處理，惟上開姓
    名不詳之成年男子已因此而詐得免付行動電話通話費用計三萬五千一百二十六元
    之財產上不法利益。
二、案經臺中市警察局移送臺灣臺中地方法院檢察署檢察官偵查起訴。
    理  由
一、右揭事實，業據被告甲○○於警詢及偵審中坦承不諱，核與被害人乙○○於警詢
    及偵查中指述情節相符，並有合庫西臺中分行開立帳戶申請文件、如附表編號一
    至八號所示東信電訊股份有限公司、臺灣大哥大股份有限公司、和信電訊股份有
    限公司、遠傳電信股份有限公司及中華電信股份有限公司之行動電話門號申請書
    各一份、東信電訊股份有限公司繳費通知單二張（見九十三年度偵字第八○六二
    號偵卷第二二、二三頁）、臺灣大哥大股份有限公司、和信電訊股份有限公司、
    遠傳電信股份有限公司及中華電信股份有限公司之電話費欠費情形函文各一份、
    乙○○出具之未申請門號聲明書、冒用切結書、聲明書各一張及身分證件被盜用
    申報書二張在卷可稽（均見本院卷），復有合庫西臺中分行帳號0000000
    000000號之帳戶提款卡一張扣案可佐，足認被告自白確與事實相符。本案
    事證明確，被告犯行堪以認定。
二、按行動電話ＳＩＭ卡，具有通訊使用之價值，電信公司亦常舉行特殊門號之公開
    標售，且在一定條件下具有可轉讓性，具有一定之財產價值。依電信公司一般定
    型化契約之約定，雖行動電話門號ＳＩＭ卡之所有權屬於公司本身，然仍得因私
    下之出售、轉讓行為而造成事實上所有權之移轉，換言之，ＳＩＭ卡中文係行動
    電話用戶識別卡（證），係一片晶片，為有體物，是行動電話通話之「鑰匙」，
    既具財產上價值，且電信公司對於用戶申請使用ＳＩＭ卡，設有條件，身分不符
    不會發給，被告甲○○冒用乙○○名義申請，使如附表編號一至八號所示之電信
    （訊）公司陷於錯誤而交付ＳＩＭ卡，即構成刑法第三百三十九條第一項之詐欺
    取財罪（九十年十一月二十二日臺灣高等法院暨所屬法院法律座談會結論意旨參
    照）。至撥打使用部分則僅在對電信（訊）公司施詐以獲取免付費使用之財產上
    利益，應論以刑法第三百三十九條第二項之詐欺得利罪（八十八年十二月臺灣高
    等法院暨所屬法院法律座談會結論意旨參照）。是核被告甲○○所為，係犯刑法
    第二百十六條、第二百十條之行使偽造私文書罪、刑法第三百三十九條第一項之
    詐欺取財罪（詐取ＳＩＭ卡部分）及刑法第三百三十九條第二項之詐欺得利罪（
    撥打行動電話詐取免付費使用門號部分）。被告就右揭詐欺得利犯行部分，與上
    開二位姓名不詳之成年男子間，具有犯意之聯絡與行為之分擔，均為共同正犯。
    至被告行使偽造私文書及詐取ＳＩＭ卡犯行部分，既查無積極證據足認二位成年
    男子對於被告係冒「乙○○」名義偽填申請書並詐取ＳＩＭ卡部分，亦有所認識
    ，尚難認該二成年男子與被告間，就此部分犯行亦具有犯意聯絡與行為分擔，尚
    難認屬共同正犯，附此敘明。被告利用不知情之成年刻印人員偽造「乙○○」印
    章一顆及被告利用無犯罪故意之如附表編號一至七號所示特約中心人員，向如附
    表編號一至七號所示之電信（訊）公司詐取行動電話ＳＩＭ卡部分，均屬間接正
    犯。被告偽造印章為偽造印文之階段行為；於上開帳戶申請書、印鑑卡及行動電
    話申請書書內偽造「乙○○」署名、指印、印文之行為，係偽造私文書之階段行
    為；偽造私文書後復持以行使，偽造私文書之低度行為，應為行使之高度行為所
    吸收，均不另論罪。且按一行為人為達同一之目的，同時偽造同一被害人之多件
    同類文書，因其法益之享有人各僅一個，應認其侵害之法益各為一個，不能以其
    偽造之件數或張數，計算其法益之數目（最高法院七十三年度臺上字第三六二九
    號判例意旨參照），是被告前揭同時行使偽造之開戶申請書及印鑑卡各一張以申
    請帳戶使用部分，應認係單純一罪。被告先後多次行使偽造私文書、詐欺取財及
    詐欺得利犯行，均時間緊接，手法相同，觸犯構成要件相同之罪名，顯均係基於
    概括之犯意反覆為之，各為連續犯，應分別依刑法第五十六條規定，各以一罪論
    並加重其刑。又被告所犯行使偽造私文書罪、詐欺取財罪及詐欺得利罪三罪間，
    具有方法結果之牽連犯關係，應依刑法第五十五條規定從一重之行使偽造私文書
    罪處斷。再公訴人雖未於起訴書犯罪事實欄內記載「被告行使上開帳戶申請書及
    印鑑卡之偽造私文書」及「上開姓名不詳之成年男子取得甲○○所交付之如附表
    編號一至八號所示行動電話ＳＩＭ卡計八張後，即連續撥打通話且不繳納電話費
    ，使如附表編號一至八號所示之電信（訊）公司因誤認該等行動電話門號係乙○
    ○所申請，遂依契約提供通信服務，並將通話費記在乙○○帳下，合計上開姓名
    不詳之成年男子因此而詐得免付行動電話通話費用計三萬五千一百二十六元之財
    產上不法利益」部分，惟被告此部分犯行與經起訴部分既具有實質上一罪關係、
    連續犯之裁判上一罪關係及牽連犯之裁判上一罪關係，而均為起訴效力所及，本
    院自應均併予審理。又檢察官於起訴書證據並所犯法條欄內贅引刑法第二百十七
    條及漏引刑法第三百三十九條第一項，亦均有未合，均附此指明。爰審酌被告犯
    罪之動機、目的、手段尚屬平和、其實際獲取之報酬及上開二名成年男子因此而
    詐得免付行動電話通話費用計三萬五千一百二十六元之財產上不法利益，雖均非
    至鉅，但被告冒用他人名義申辦帳戶、行動電話門號卡，嚴重影響被害人乙○○
    之社會經濟信用並造成如附表編號一至八號所示電信（訊）公司損害及被告犯罪
    後尚能坦承犯行，態度尚佳等一切情狀，量處如主文所示之刑。
三、如附表編號一至八號所示之行動電話申請書簽章欄上偽造之「乙○○」署名、指
    印、印文、在合作金庫西臺中分行帳號為0000000000000號帳戶之
    開戶申請書簽章欄與印鑑卡上偽造之「乙○○」署押、印文，均應依刑法第二百
    十九條規定，予以宣告沒收。再上開偽造之「乙○○」印章一顆雖未扣案，惟既
    查無積極證據足認確已滅失，仍應依刑法第二百十九條之規定宣告沒收。又扣案
    之合作金庫西臺中分行帳號為0000000000000號帳戶提款卡一張，
    係被告犯罪所得之物，且為被告所有，業據被告供明在卷，爰依刑法第三十八條
    第一項第三款宣告沒收。至前揭帳戶開戶申請書、印鑑卡及行動電話申請書，均
    已因行使而不屬被告所有，即不得予以宣告沒收。又牽連犯，其輕罪部分為共犯
    ，重罪部分為單獨犯，判決主文依重罪部分之單獨犯論科，因判決主文係依重罪
    部分之單獨犯論科，而非依輕罪部分之共犯論科，故「據上論斷」一欄，即無引
    用刑法第二十八條條文之必要（參刑事法律問題研究彙編第二輯第十二頁），均
    併此敘明。
據上論斷，應依刑事訴訟法第二百七十三條之一第一項、第二百九十九條第一項前段
，刑法第五十六條、第二百十六條、第二百十條、第三百三十九條第一項、第二項、
第五十五條、第二百十九條、第三十八條第一項第三款，罰金罰鍰提高標準條例第一
條前段，判決如主文。
中      華      民      國    九十四    年      五      月     十七     日
                              臺灣臺中地方法院刑事第十庭
                                       法  官 江  奇  峰
右正本證明與原本無異。
如不服本判決，應於送達後十日內向本院提出上訴狀（須附繕本），上訴於臺灣高等
法院臺中分院。
                                       書記官
中      華      民      國    九十四    年      五      月     十七     日
附錄論罪科刑法條：
刑法第二百十六條
行使第二百十條至第二百十五條之文書者，依偽造、變造文書或登載不實事項或使登
載不實事項之規定處斷。
刑法第二百十條
偽造、變造私文書，足以生損害於公眾或他人者，處五年以下有期徒刑。
刑法第三百三十九條第一項、第二項：
意圖為自己或第三人不法之所有，以詐術使人將本人或第三人之物交付者，處五年以
下有期徒刑、拘役或科或併科一千元以下罰金。
以前項方法得財產上不法之利益或使第三人得之者，亦同。
附表
┌──┬────────────┬──────────┬──────────┬────────┬───────┬───────┬──────┐
│編號│受騙之電信（電訊）公司  │冒名申請之行動電話門│冒名申請之時間（民國│冒名申請之地點  │在申請書簽章欄│備  註（申請書│欠繳電話費金│
│    │東信電訊股份有限公司    │號                  │）                  │                │內偽造之「黃俊│影本位置）    │額（新臺幣）│
│    │                        │                    │                    │                │智」署名、印文│              │            │
│    │                        │                    │                    │                │、指印之數量  │              │            │
│    │                        │                    │                    │                │              │              │            │
├──┼────────────┼──────────┼──────────┼────────┼───────┼───────┼──────┤
│一  │東信電訊股份有限公司    │0000000000│九十一年三月十二日  │澤源特約中心（起│偽造「乙○○」│九十三年度偵字│三千二百七十│
│    │                        │                    │                    │訴書附表誤載為澤│署名計二枚。  │第九八七一號偵│七元        │
│    │                        │                    │                    │鴻特約中心）    │              │查卷第二四、二│            │
│    │                        │                    │                    │                │              │五頁          │            │
├──┼────────────┼──────────┼──────────┼────────┼───────┼───────┤            │
│二  │同右                    │0000000000│同右                │漢口特約中心    │同右          │同右偵卷第二六│            │
│    │                        │                    │                    │                │              │、二七頁      │            │
├──┼────────────┼──────────┼──────────┼────────┼───────┼───────┼──────┤
│三  │臺灣大哥大股份有限公司  │0000000000│同右                │臺灣電店股份有限│偽造「乙○○」│同右偵卷第四○│三千七百七十│
│    │                        │                    │                    │公司東區進化特約│署名計三枚、偽│、四一頁      │七元        │
│    │                        │                    │                    │中心            │造「乙○○」指│              │            │
│    │                        │                    │                    │                │印計二枚。    │              │            │
│    │                        │                    │                    │                │              │              │            │
│    │                        │                    │                    │                │              │              │            │
├──┼────────────┼──────────┼──────────┼────────┼───────┼───────┼──────┤
│四  │同右                    │0000000000│同右                │臺灣電店股份有限│偽造「乙○○」│同右偵卷第四二│七百九十七元│
│    │                        │                    │                    │公司北區大雅特約│署名計二枚、偽│、四三頁      │            │
│    │                        │                    │                    │中心            │造「乙○○」指│              │            │
│    │                        │                    │                    │                │印計二枚。    │              │            │
│    │                        │                    │                    │                │              │              │            │
├──┼────────────┼──────────┼──────────┼────────┼───────┼───────┼──────┤
│五  │和信電訊股份有限公司    │0000000000│同右                │全虹企業股份有限│偽造「乙○○」│同右偵卷第六七│五千二百二十│
│    │                        │                    │                    │公司太平新平分公│署名一枚。    │頁            │六元        │
│    │                        │                    │                    │司（臺中縣太平市│              │              │            │
│    │                        │                    │                    │新平路二段二四一│              │              │            │
│    │                        │                    │                    │號）            │              │              │            │
├──┼────────────┼──────────┼──────────┼────────┼───────┼───────┼──────┤
│六  │同右 │0000000000│同右                │同右            │同右          │同右偵卷第六八│五千一百六十│
│    │                        │                    │                    │                │              │頁            │元          │
│    │                        │                    │                    │                │              │              │            │
├──┼────────────┼──────────┼──────────┼────────┼───────┼───────┼──────┤
│七  │遠傳電信股份有限公司    │0000000000│同右                │鴻典電信有限公司│偽造「乙○○」│同右偵卷第四六│一萬五千零七│
│    │                        │                    │                    │太平分公司      │署名一枚、偽造│至四九頁      │十八元      │
│    │                        │                    │                    │                │「乙○○」印文│              │            │
│    │                        │       │                    │                │一枚。        │              │            │
├──┼────────────┼──────────┼──────────┼────────┼───────┼───────┼──────┤
│八  │中華電信股份有限公司    │0000000000│同右                │中華電信股份有限│偽造「乙○○」│本院卷第七一頁│一千八百一十│
│    │                        │                    │                    │公司北臺中營運處│署名一枚。    │              │一元        │
│    │                        │                    │                    │（臺中市○○路二│              │              │            │
│    │                        │                    │                    │二九巷一一號）  │              │              │            │
└──┴────────────┴──────────┴──────────┴────────┴───────┴───────┴──────┘
